【裁判字號】    99,訴,3538
【裁判日期】    991227
【裁判案由】    偽證
【裁判全文】
臺灣臺中地方法院刑事判決              99年度訴字第3538號
公  訴  人  臺灣臺中地方法院檢察署檢察官
被      告  張峻源
上列被告因偽證案件，經檢察官提起公訴（99年度偵字第14311
號），被告於本院準備程序就被訴事實為有罪之陳述，經本院合
議庭裁定改行簡式審判程序，判決如下：
    主       文
張峻源於檢察官偵查時，證人於案情有重要關係之事項，供前具
結，而為虛偽陳述，累犯，處有期徒刑捌月。
    犯 罪 事 實
一、張峻源前因過失致死、公共危險等案件，經本院以93年度交
    易字第25號各判處有期徒刑2年、3月，應執行刑有期徒刑2
    年1月確定，並於民國94年9月30日假釋付保護管束，於95年
    6月7日假釋期滿未經撤銷，以執行完畢論。仍不知悔改，明
    知自己未向綽號「和尚」之成年男子（即王丕得）購買第一
    級毒品海洛因，竟基於偽證之故意，於98年3月12日，在臺
    灣臺中地方法院檢察署檢察官偵訊時，就綽號「和尚」之王
    丕得違反毒品危害防制條例之案件，以證人身份供前具結後
    ，虛偽陳述「我從97年6月到8月，向綽號和尚之成年男子購
    買5次1千元海洛因。第1次是於97年6月初，在臺中縣豐原市
    第一市場外面，向綽號和尚之成年男子買1千元海洛因。第
    2次是於97年6月中旬，在臺中縣豐原市第一市場外面，向綽
    號和尚之成年男子買1千元海洛因。第3次是於97年7月中，
    在臺中縣豐原市第一市場外面，向綽號和尚之成年男子買1
    千元海洛因。第4次是於97年7月底，在臺中縣豐原市第一市
    場外面，向綽號和尚之成年男子買1千元海洛因。第5次是於
    97年8月，在臺中縣豐原市第一市場外面，向綽號和尚之成
    年男子買1千元海洛因」云云，致使檢察官依其虛偽陳述而
    對王丕得提起公訴，足以影響該案偵查結果之正確性。
二、案經本院移送臺灣臺中地方法院檢察署檢察官偵查起訴。
    理       由
一、按除被告所犯為死刑、無期徒刑、最輕本刑為三年以上有期
    徒刑之罪或高等法院管轄第一審案件者外，於前條第一項程
    序進行中，被告先就被訴事實為有罪之陳述時，審判長得告
    知被告簡式審判程序之旨，並聽取當事人、代理人、辯護人
    及輔佐人之意見後，裁定進行簡式審判程序，刑事訴訟法第
    273條之1 條第1 項定有明文。本件被告所犯係死刑、無期
    徒刑、最輕本刑為三年以上有期徒刑以外之罪，其於準備程
    序中就被訴事實為有罪之陳述，且經審判長告知被告簡式審
    判程序之旨，並聽取檢察官及被告之意見後，本院裁定進行
    簡式審判程序，是本案之證據調查，依刑事訴訟法第273條
    之2、同法第159條第2項之規定，不適用傳聞法則有關限制
    證據能力之相關規定，合先敘明。
二、上揭犯罪事實，業據被告張峻源於檢察官偵訊及本院審理中
    自白不諱，並為認罪之答辯（見99年度偵字第14311號偵查
    卷宗第41、42頁、本院卷宗第15、20頁），並有被告於98年
    3月12 日臺灣臺中地方法院檢察署之偵訊筆錄及證人結文在
    卷可稽（見臺灣臺中地方法院檢察署97年度他字第3809號卷
    宗影本第70、71、72、73頁），復有王丕得案之臺灣臺中地
    方法院檢察署98年度偵字第14159、21614號追加起訴書、本
    院98年度訴字第3763、4197號刑事判決、臺灣高等法院臺中
    分院99年度上訴字第1055、1067號號刑事判決、暨上開案件
    卷宗影本在卷可稽，足認被告之自白與事實相符，堪信屬實
    。
三、按刑法上之偽證罪，為形式犯，不以結果之發生為要件，證
    人於供前或供後具結而就案情有重要關係事項，故為虛偽陳
    述，其犯罪即成立，而該罪所謂於案情有重要關係之事項，
    則指該事項之有無，足以影響於裁判之結果者而言，至於其
    虛偽陳述，法院已否採為裁判或檢察官據為處分之基礎，或
    有無採為基礎之可能，皆於偽證罪之成立無影響（參最高法
    院71年台上字第8127號判例、84年台上字第3949號判決）。
    查被告張峻源之證詞對於該案被告王丕得有無販賣海洛因乙
    情，顯屬有重要關係之事項，足以影響裁判之結果，雖其前
    揭虛偽之陳述不為法官所採信，惟依前揭說明，並無礙被告
    偽證罪之成立。本件事證明確，被告張峻源犯行應堪認定。
四、核被告張峻源所為，係犯刑法第168條之偽證罪。被告前受
    如犯罪事實欄所示之徒刑執行完畢，有臺灣高等法院被告前
    案紀錄表在卷足參，其於5年以內故意再犯本件有期徒刑以
    上之罪，為累犯，應依法加重其刑。又按刑法第172條規定
    ：犯第168條至第171條之罪，於所虛偽陳述或所誣告之案件
    ，裁判或懲戒處分確定前自白者，減輕或免除其刑。查被告
    張峻源於99年3月31日本院98年度訴字第3763、4197號刑事
    案件審理時自白本件犯罪，此有該案審理筆錄可稽（見本院
    98年度訴字第4197號卷宗影本第62至68 頁），斯時該案被
    告王丕得之刑事案件裁判未經確定，可知被告張峻源於所虛
    偽陳述之案件裁判確定前自白，應依刑法第172條規定減輕
    其刑。爰審酌被告張峻源之素行不佳、其所為影響司法調查
    之正確性，其惡性非輕，惟念其犯後態度尚可等一切情狀，
    量處被告有期徒刑8月，以示懲儆。至本件到庭實施公訴之
    檢察官對被告求處有期徒刑1年，尚嫌過重，附此敘明。
據上論斷，應依刑事訴訟法第299條第1項前段，刑法第168條、
第172條、第47條第1項，判決如主文。
本案經檢察官蔡志明到庭執行職務。
中    華    民    國    99    年    12    月    27    日
                  刑事第二庭    法  官   鄭永玉
以上正本證明與原本無異。
如不服本判決應於收受送達後10日內向本院提出上訴書狀，並應
敘述具體理由；其未敘述上訴理由者，應於上訴期間屆滿後20日
內向本院補提理由書（均須按他造當事人之人數附繕本）「切勿
逕送上級法院」。
                                書記官   蔡伸蔚
中    華    民    國    99    年    12    月    27    日
附錄論罪科刑法條：
中華民國刑法第168條
（偽證罪）
於執行審判職務之公署審判時或於檢察官偵查時，證人、鑑定人
、通譯於案情有重要關係之事項，供前或供後具結，而為虛偽陳
述者，處 7 年以下有期徒刑。

司法院資訊處製作；財團法人民間司法改革基金會備份。
